【裁判字號】    89,訴,446
【裁判日期】    891222
【裁判案由】    偽造文書等
【裁判全文】
臺灣屏東地方法院刑事判決                          八十九年度訴字第四四六號
    公  訴  人  臺灣屏東地方法院檢察署檢察官
    被      告  己○○
    被      告  乙○○
    右  一  人
    選任辯護人  方春意
                陳妙泉
右列被告因偽造文書等案件，經檢察官提起公訴（八十六年度偵字第二七八號），本
院判決如左：
     主  文
己○○共同連續行使偽造私文書，足以生損害於他人，處有期徒刑壹年貳月。
乙○○共同連續行使偽造私文書，足以生損害於他人，處有期徒刑壹年，緩刑肆年。
     事  實
一、乙○○、己○○曾係夫妻關係（現已離婚），該二人均明知財力不佳，竟基於意
    圖為自己不法所有之概括犯意連絡，先於民國八十四年三月十九日起至八十五年
    三月十一日止，在屏東縣東港鎮○○路九八號住處，以投資房地產及支付互助會
    款為由，共同向辛○○借貸不等金額十次，依序為新台幣（下同）四十萬元、三
    十萬元、四十萬元、五十萬元、三十萬元、四十萬元、一百萬元、三十萬元、四
    十萬元、六十萬元，合計四百六十萬元，辛○○不疑有詐，致陷於錯誤，陸續貸
    予前述款項，迄未償還。乙○○、己○○復承上開犯意，於八十四年二月九日，
    在前述住處，由己○○具名擔任會首，召集一民間互助會，連同會首在內共三十
    一會，每會新台幣（下同）一萬元，其中辛○○參加二會（會單上載為水平），
    壬○○○參加一會（會單上載為秋貴）；又於八十四年十一月六日，於同址仍由
    己○○具名召集另一民間互助會，連同會首在內共四十三會，每會一萬元，其中
    辛○○參加四會（會單上載為水平、士峰），壬○○○參加一會（會單上載為秋
    貴），乙○○雖未於互助會之會單上載為共同會首，惟其實際上亦負責互助會會
    款之收取，該互助會於八十五年二、三月間先行止會，至八十五年八月間，該二
    互助會均宣布倒會，惟乙○○、己○○於互助會存續期間內某時，前後二次偽造
    壬○○○之名義填寫標單冒標得逞，致使不知情之活會會員陷於錯誤而如數交付
    款項，得款後花用殆盡，足生損害於活會會員辛○○等人，倒會後該二人即避不
    出面解決，並旋於八十五年九月十六日辦理協議離婚登記，事後辛○○發覺上情
    ，始悉受騙。
二、案經辛○○訴由台灣屏東地方法院檢察署檢察官偵查起訴。
     理  由
一、訊之被告乙○○、己○○均矢口否認有何詐欺、偽造文書等犯行，被告乙○○辯
    稱：關於借款及互助會之召集均係被告己○○所為，被告己○○隱瞞被告乙○○
    ，致被告乙○○不知情，本票上之背書並非被告乙○○所蓋；被告己○○辯稱：
    是其向告訴人辛○○借錢，與被告乙○○無涉，惟其陸續有支付告訴人利息，嗣
    因會員有人倒會，才無法還錢予告訴人，且被告己○○並無冒標之情形，亦無詐
    欺之意思云云。經查：（一）右揭事實，業據告訴人辛○○指訴甚詳，並有本票
    十張、互助會員單二份、戶籍登記簿謄本二份、土地及建築改良物登記謄本及支
    付命令等件在卷可稽。（二）證人戊○○在偵訊時供稱：其有幾次去找辛○○，
    她在己○○家中向他們要錢，他們開本票交予辛○○，乙○○亦在場，他應知情
    （見八十六年一月二十八日訊問筆錄）；嗣在本院審理時亦證稱：其去找告訴人
    ，剛好被告己○○在與他處理會款，其有看到被告開的本票，有看到一疊的票，
    但不知道幾張，告訴人有翻本票後面給其查看，有看到被告乙○○所蓋的章等語
    ；參以被告己○○在偵訊時亦陳稱向告訴人借錢時，係以買預售屋及繳納會款為
    由，且坦認該本票上所背書的章為被告己○○所蓋等語（參八十六年一月十四日
    偵訊筆錄），則被告乙○○辯稱該背書之章非其所有，即與事實不符。（三）被
    告二人原係夫妻，既有通財之義，被告乙○○對於被告己○○購買預售屋及召集
    互助會之事，衡情應已知悉，且被告乙○○亦確曾搬入該預售屋居住並增建，亦
    為被告乙○○所供認。（四）又細繹上開土地及建築改良物登記簿謄本記載被告
    己○○以所購得之房地先後於八十四年十一月二十五日、八十五年五月三十一日
    分別向玉山商業銀行股份有限公司、黃王水月各抵押貸款五百二十七萬元、一百
    六十萬元等情，然被告夫妻卻未以該房地所貸得之款項六百八十七萬元，清償積
    欠告訴人之債務，雖被告己○○空言已清償利息一百多萬元，卻未能舉證證明，
    被告二人為自己不法所有之意圖，已經明顯。（五）又證人壬○○○之夫謝吉定
    與被告己○○之母許謝翠屏係親姊弟，證人許謝秋桂於偵訊供述：其跟己○○之
    互助會二會，其跟會係要給兒子結婚用，互助會都是其在處理，二會都是活會，
    其未借標給他人，也未借標予己○○等語，嗣在本院審理時則證稱：當初被告用
    其名義標會，其不知情，其本意是要留到尾會等語，均足徵被告己○○確係冒壬○○○之名義標得會款。（六）況證人黃春來及甲○○、丁○○、庚○○、蔡莊
    春美等人於偵訊時均證稱被告乙○○於互助會開標時有在場或代收取會款等語；
    而證人甲○○及丙○○亦證稱被告己○○有參加其所組之互助會，於得標後均未
    付死會會錢；證人丁○○則供稱：被告己○○還欠其借款未還等語，從而被告乙○○、己○○四處舉債，且以會養會，終至不可收拾地步，並以不動產貸款後，
    亦未能清償積欠告訴人之債務，且於積欠大筆債務後旋辦理協議離婚，其等不法
    所有之意圖，已經明顯。（七）證人戊○○在本院潮州簡易庭與本院審理時證述
    被告己○○簽發本票之地點固有不同，然被告己○○並非僅一次簽發本票交付告
    訴人，尚難認其證詞有何矛盾之處。事證明確，被告二人犯行堪以認定。
二、核被告乙○○、己○○所為均係犯刑法第三百三十九條第一項詐欺取財罪、刑法
    第二百十六條、第二百十條之行使偽造私文書罪。被告二人偽造署押為偽造私文
    書之部分行為；偽造私文書之低度行為為行使私文書之高度行為所吸收，均不另
    論罪。被告二人就上開罪名間，具有犯意連絡與行為分擔，為共同正犯。被告二
    人先後多次詐欺、行使偽造私文書犯行，時間緊接，手法相同，所犯構成要件相
    同，顯係基於概括犯意反覆為之，為連續犯，依刑法第五十六條規定論以一罪，
    並加重其刑。又被告偽造壬○○○之名義填寫標單冒標得逞，使不知情之活會會
    員陷於錯誤而如數交付款項，足生損害於活會會員多人，其一行為同時侵害多人
    法益，為想像競合犯，依刑法第五十五條規定，從一重之行使偽造私文書罪處斷
    。被告二人所犯上開詐欺、行使偽造私文書二罪名，具有方法結果之牽連關係，
    依刑法第五十五條規定從一重之行使偽造私文書罪處斷。茲審酌被告二人圖利詐
    騙之動機、目的、手段、所生危害、飾詞否認、未與告訴人達成和解等情及其他
    一切情狀，爰量處如主文所示之刑。至偽造之互助會標單未扣案，且無予保留之
    必要，堪認已經滅失，爰不予宣告沒收。被告乙○○前未曾受有期徒刑以上刑之
    宣告，有其全國前案紀錄表在卷足參，其經此追訴審判，當知警惕而無再犯之虞
    ，本院認其所受宣告刑，以暫不執行為適當，爰併予宣告緩刑四年，用啟自新。
據上論斷，應依刑事訴訟法第二百九十九條第一項前段，刑法第二十八條、第五十六
條、第三百三十九條第一項、第二百十六條、第二百十條、第五十五條、第七十四條
第一款、罰金罰鍰提高標準條例第一條前段，判決如主文。
中      華      民國      八十九      年      十二    月  二十二  日
                                      臺灣屏東地方法院刑事第一庭
                                          法  官    蕭世昌
右正本證明與原本無異。
對於本判決如有不服應於收受送達後十日內向本院提出上訴書狀上訴於台灣高等法院
高雄分院並按他造當事人之人數附具繕本。
                                          書記官    曾文玲
中      華      民      國      八十九      年      十二    月  二十二  日
附錄本判決論罪法條
刑法第二百十條：偽造、變造私文書，足以生損害於公眾或他人者，處五年以下有期
徒刑。
刑法第二百一十六條：
 (行使偽造變造或登載不實之文書罪)
行使第二百十條至第二百十五條之文書者，依偽造、變造文書或登載不實事項或使登
載不實事項之規定處斷。
刑法第三百三十九條：
 (普通詐欺罪)
意圖為自己或第三人不法之所有，以詐術使人將本人或第三人之物交付者，處五年以
下有期徒刑、拘役或科或併科一千元以下罰金。


司法院資訊處製作；財團法人民間司法改革基金會備份。
